【裁判字號】    99,監宣,242
【裁判日期】    991217
【裁判案由】    監護宣告
【裁判全文】
臺灣臺南地方法院民事裁定             99年度監宣字第242號
聲  請  人  林吳先珠
上列聲請人聲請監護宣告事件，本院裁定如下：
    主    文
宣告林家葦（男，民國○○○年○月○日生，身分證統一編號：
Ｚ000000000號，住臺南市○區○○街八七巷一二九弄
十三號）為受監護宣告之人。
選定聲請人林吳先珠（女，民國○○○年○月○○日生，身分證
統一編號：Ｚ000000000號，住臺南市○區○○街一號
之十九）為受監護宣告之人之監護人。
指定林家儀（女，民國○○○年○月○日生，身分證統一編號：
Ｚ000000000號，住臺南市○區○○路六六七巷四０號
）為會同開具財產清冊之人。
聲請費用新臺幣捌仟貳佰伍拾柒元由受監護宣告之人林家葦負擔
。
    理    由
一、按對於因精神障礙或其他心智缺陷，致不能為意思表示或受
    意思表示，或不能辨識其意思表示之效果者，法院得因本人
    、配偶、四親等內之親屬、最近一年有同居事實之其他親屬
    、檢察官、主管機關或社會福利機構之聲請，為監護之宣告
    ，民法第14條第1項定有明文。次按受監護宣告之人應置監
    護人。法院為監護之宣告時，應依職權就配偶、四親等內之
    親屬、最近一年有同居事實之其他親屬、主管機關、社會福
    利機構或其他適當之人選定一人或數人為監護人，並同時指
    定會同開具財產清冊之人，民法第1110條、第1111條第1項
    亦定有明文。
二、本件聲請意旨略以：聲請人為林家葦（男，民國73年1月1日
    生，身分證統一編號：Ｚ000000000號，住臺南市○區○○街
    87巷129弄13號）之母親，林家葦因罹患極重度智障，致不
    能為意思表示或受意思表示，或不能辨識其意思表示之效果
    ，為此聲請對其為監護宣告。又聲請人林吳先珠（女，49年
    3月11日生，身分證統一編號：Ｚ000000000號，住臺南市○
    區○○街1號之19）為林家葦之母親，林家葦之父親林進卿
    已去世，請求選任聲請人擔任林家葦的監護人。又林家葦的
    保育費用及所有費用均由其姊姊林家儀（女，71年7月5日生
    ，身分證統一編號：Ｚ000000000號，住臺南市○區○○路66
    7巷40號）辛苦負責，請求指定林家儀擔任會同開具財產清
    冊之人等語。
三、經查，聲請人係林家葦之母親，業據聲請人提出戶籍謄本2
    份在卷可憑，揆諸上開規定，聲請人為宣告林家葦為監護宣
    告之人之聲請人資格，自無欠缺。經查，聲請人主張上情，
    業據其提出身心障礙手冊1份為憑。本院審驗林家葦之精神
    狀況，並依職權函請行政院衛生署臺南醫院指派該院精神科
    顏嘉男醫師協助鑑定林家葦之精神狀態，鑑定人顏嘉男醫師
    參與林家葦之精神狀態鑑定，認為：「身體狀態：個案意識
    清醒，注意力尚可，語言表達及理解能力有嚴重障礙。個人
    衛生及自我照顧需他人協助，下肢健全，可自由活動。」「
    精神狀態：個案之認知功能不佳，判斷力、定向感、記憶力
    、抽象思考能力、計算能力皆有嚴重障礙。」「日常生活狀
    況：甲、日常生活自理情形：自我清潔需他人協助。乙、經
    濟活動能力（包括管理處分自己財產之能力）：需完全仰賴
    他人協助。丙、社會性：社交退縮。」「結論：林員為一自
    閉症及重度智障之個案，認知功能及現實判斷力有明顯障礙
    ，為意思表示或受意思表示或辨識其意思表示效果之能力完
    全不能，管理處分自己財產須他人協助，預後不佳，且回復
    之可能性低，建議為監護宣告。」有鑑定報告書在卷可稽，
    故聲請人聲請對林家葦為監護宣告為有理由，應予准許。
四、次查，聲請人林吳先珠（女，49年3月11日生，身分證統一
    編號：Ｚ000000000號，住臺南市○區○○街1號之19）為受
    監護宣告之人林家葦之母親，有戶籍謄本2份在卷可參，並
    經受監護宣告之人之親屬團體會議推定為受監護宣告之人林
    家葦之監護人，有聲請人所提出之親屬團體會議推定監護人
    說明書、親屬系統表、親屬會議紀錄、親屬之戶籍謄本在卷
    可稽，認由聲請人擔任監護人，最能符合受監護宣告之人之
    最佳利益，爰選定聲請人林吳先珠為監護人；另林家儀（女
    ，71年7月5日生，身分證統一編號：Ｚ000000000號，住臺南
    市○區○○路667巷40號）為受監護宣告人林家葦之姊姊，
    有其戶籍謄本1份在卷可稽，受監護宣告人林家葦所需保護
    照顧費用均由林家儀負責支付，業經聲請人陳明在卷，且經
    受監護宣告之人之親屬團體會議推定為會同開具財產清冊之
    人，有聲請人所提出之親屬團體會議推定監護人說明書、親
    屬系統表、親屬會議紀錄、親屬之戶籍謄本在卷可稽，爰指
    定林家儀為會同開具財產清冊之人。
五、依民事訴訟法第608條第1項、第95條、第87條第1項，裁定
    如主文。
中    華    民    國    99    年    12    月    17    日
                   家事法庭   法  官  鄭  彩  鳳
正本係照原本作成。
如不服本裁定關於選定監護人及指定會同開具財產清冊之人等部
分，應於送達後十日內向本院提出抗告狀，並繳納抗告費新臺幣
1,000元；其餘關於宣告監護之部分，不得抗告。
中    華    民    國    99    年    12    月    17    日
                              書記官  陳  世  明

司法院資訊處製作；財團法人民間司法改革基金會備份。
